臺灣高等法院刑事判決
110年度上訴字第386號
上  訴  人  臺灣士林地方檢察署檢察官
被      告  李育材



選任辯護人  王志超律師
            周政憲律師
            莊瀅臻律師
上列上訴人因被告違反個人資料保護法案件，不服臺灣士林地方
法院109年度訴字第385號，中華民國109年12月22日第一審判決
（起訴案號：臺灣士林地方檢察署108年度偵字第14254號），提
起上訴，本院判決如下：
    主  文
上訴駁回。
    理  由
一、公訴意旨略以：李育材係「精鏡傳媒」股份有限公司（下稱
    「鏡周刊」）之記者，其明知周孟賢之姓名及國民身分證統
    一編號乃個人資料保護法所規定之個人資料，無正當理由不
    得加以公開，被告竟於附表所示之時間，在「鏡周刊」刊載
    如附表所示之報導，並以刊載附表所示文件圖片之方式，公
    開告訴人之身分證統一編號及姓名，足生損害於告訴人，嗣
    告訴人於其居所瀏覽「鏡周刊」網路新聞時發覺上開報導，
    始悉上情。因認係被告李育材違反個人資料保護法第41條之
    罪嫌等語。
二、按犯罪事實應依證據認定之，無證據不得認定犯罪事實，又
    不能證明被告犯罪或其行為不罰者，應諭知無罪之判決，刑
    事訴訟法第154條第2項、第301條第1項分別定有明文。次按
    認定不利於被告之事實，須依積極證據，茍積極之證據本身
    存有瑕疵而不足為不利於被告事實之認定，即應為有利於被
    告之認定，更不必有何有利之證據，而此用以證明犯罪事實
    之證據，猶須於通常一般人均不至於有所懷疑，堪予確信其
    已臻真實者，始得據以為有罪之認定，倘其證明尚未達到此
    一程度，而有合理性之懷疑存在，致使無從為有罪之確信時
    ，即應為無罪之判決，最高法院82年度台上字第163號、76
    年度台上字第4986號判決意旨可資參照。
三、公訴意旨認被告李育材涉犯個人資料保護法第41條之罪嫌，
    無非係以被告之供述、證人即告訴人周孟賢、證人周春雪、
    黃康妮之證述，如附表所示「鏡周刊」報導擷圖2篇為其主
    要論據。訊據被告固坦承於附表所載時、地有刊登如附表所
    示之報導，並載有告訴人之個人資訊，然堅詞否認有何違反
    個人資料保護法第41條之罪嫌，辯稱：附表所示之報導不需
    要主管審核，由我製作完成後直接發佈，附表所載個人資料
    確實是因為我的疏失而漏未遮隱，但並非故意所為，不得論
    以個人資料保護法第41條之罪，且就附表編號1之報導部分
    ，依常理會認為身分證字號是記載在當事人欄位裡面，而不
    是在整份診斷證明書之左上角，就附表編號2之報導部分，
    因為報案人是黃康妮，我只有關注在遮隱黃康妮之個人資料
    ，沒注意被告姓名在報案內容裡。此外，本件報導係基於公
    共利益發佈，縱其中個人資料漏未遮隱，亦屬合法利用個人
    資料等語。
四、經查： 
  ㈠被告係「鏡周刊」之記者，於附表所示之時間，在「鏡周刊
    」刊載如附表所示之報導，並以刊載附表所示文件圖片之方
    式，公開告訴人之身分證統一編號及姓名等情，有「鏡周刊
    」報導擷圖2 篇（見108年度偵字第14254號卷，下稱偵卷，
    第17至27、47至55頁）、及周春雪所提之國防醫學院三軍總
    醫院附設民眾診療服務處診斷證明書、結婚書約、陳報書、
    108年度士院民公本字第0124號公證書、黃康妮簽名之授權
    書（見偵卷第109至119頁）各1份在卷可參，且為被告所肯
    認，堪以認定。
  ㈡按個人資料保護法第2條第1款規定：個人資料：指自然人之
    姓名、出生年月日、國民身分證統一編號、護照號碼、特徵
    、指紋、婚姻、家庭、教育、職業、病歷、醫療、基因、性
    生活、健康檢查、犯罪前科、聯絡方式、財務情況、社會活
    動及其他得以直接或間接方式識別該個人之資料。查被告所
    發佈如附表所示之報導，其上分別載有告訴人之姓名及身分
    證字號，均屬個人資料保護法第2條第1款所定之個人資料；
    且其發佈上開個人資料之行為，亦應該當於同條第5款之利
    用行為。
  ㈢按過失行為之處罰，以有特別規定者為限，刑法第12條第2項
    復定有明文；另依個人資料保護法第20條第1項規定「非公
    務機關對個人資料之利用，除第6條第1項所規定資料外，應
    於蒐集之特定目的必要範圍內為之。但有下列情形之一者，
    得為特定目的外之利用：1、法律明文規定。2、為增進公共
    利益所必要。3、為免除當事人之生命、身體、自由或財產
    上之危險。4、為防止他人權益之重大危害。5、公務機關或
    學術研究機構基於公共利益為統計或學術研究而有必要，且
    資料經過提供者處理後或經蒐集者依其揭露方式無從識別特
    定之當事人。6、經當事人同意。7、有利於當事人權益。」
    同法第41條復規定：「意圖為自己或第三人不法之利益或損
    害他人之利益，而違反第6條第1項、第15條、第16條、第19
    條、第20條第1項規定，或中央目的事業主管機關依第21條
    限制國際傳輸之命令或處分，足生損害於他人者，處5年以
    下有期徒刑，得併科新臺幣1百萬元以下罰金。」是個人資
    料保護法第41條之非法利用個人資料罪，並無處罰過失犯之
    規定，故該罪之成立以具有非法利用個人資料之故意為必要
    。
  ㈣審酌編號1之診斷證明書中告訴人之身分證字號係位於文件之
    最左上角，且字體較為細小；編號2之受理各類案件紀錄表
    內容，係針對黃康妮遭傷害乙事向警察機關報案，而告訴人
    姓名部分係記載於當事人報案內容中，均非記載於當事人資
    訊之欄位，俱屬於較不起眼之位置，即依附表所示之診斷證
    明書、受理各類案件紀錄表報導內容觀之，被告上開辯稱：
    就附表編號1之報導部分，依常理會認為身分證字號是記載
    在當事人欄位裡面，而不是在整份診斷證明書之左上角，就
    附表編號2之報導部分，因為報案人是黃康妮，我只有關注
    在遮隱黃康妮之個人資料，沒注意被告姓名在報案內容裡等
    語，並非完全無據。
  ㈤另觀附表編號1所示之國防醫學院三軍總醫院附設民眾診療服
    務處診斷證明書記載病患姓名、生日等個人資訊共計18處，
    被告已遮隱17處；附表編號2所示臺北市政府警察局康樂派
    出所受理各類案件紀錄表記載報案人、相對人個人資訊共計
    7處，被告已遮隱6處，有該診斷證明書、受理各類案件紀錄
    表（見偵卷第21、49頁）在卷可考，且依附表所示報導中其
    他文件如協議書、男方不適任監護權行使訴願書等照片所示
    （見偵卷第25、45頁），均已完整遮隱當事人之個人資訊，
    足認報導中絕大部分告訴人之個人資訊均已遮隱，可以採憑
    被告辯稱並無非法揭露、利用告訴人個人資訊之主觀故意，
    自無從論以個人資料保護法第41條之非法利用個人資料罪。
  ㈥至告訴人雖主張：附表編號1之報導刊登日期為108年3月15日
    ，經告訴人異議後，被告拒絕修改，直至告訴人提出本件告
    訴後，被告始於同年8月27日修改內容，且於108年5月6 日
    被告又就不同事件於附表編號2之報導刊登告訴人之姓名，
    足認被告有侵害告訴人個人資訊之故意等語。然此節為被告
    所否認，辯稱：先前報導出來後，我收到內湖偵查隊之通知
    要我去做筆錄，我才知道告訴人告我誹謗及違反個人資料保
    護法，後來我們就有做處置等語（見原審卷第66頁），而於
    原審審理時，被告已將附表所示之個人資訊修正完畢，亦為
    被告及告訴人所肯認。況且，觀以附表所示之報導內容，通
    篇均用「周姓員警」代稱告訴人，並未有直接刊登告訴人身
    分之情事，自無從憑告訴人上開主張逕對被告為不利之認定
    。
五、綜上所述，本件依公訴人所提出之證據，尚不足使本院形成
    公訴意旨所指被告違反個人資料保護法第41條之罪之確信，
    即屬不能證明被告犯罪，自應為無罪之諭知。
六、原審因認被告被訴個人資料保護法第41條之非法利用個人資
    料罪嫌，核屬不能證明，而為無罪之諭知，尚無違誤。檢察
    官上訴意旨略以：既然被告業已使用電腦軟體遮隱附表所示
    報導中其他相關欄位之告訴人個人資料，足見被告明知姓名
    及身分證統一編號乃個人資料保護法所規定之個人資料，於
    刊載時，應詳為審查，尚難僅以字體細小、不是故意等語卸
    責，原判決認事用法難為允當，請求撤銷原判決，更為適當
    判決等語。然而，本件業依卷內各項證據資料，就被告何以
    非屬故意犯罪，詳為論述、一一指駁，檢察官上訴指摘原判
    決不當，僅係就原審依職權為證據取捨及心證形成之事項，
    反覆爭執，難認可採。此外，附表編號1所示文件雖屬個人
    資料保護法第2條所稱之病歷資料（即個人資料保護法施行
    細則第4條第1項所稱之醫療法第67條第2項中的「檢驗報告
    」；至於附表編號2之文件，依同施行細則第4條第6項規定
    ，當與犯罪前科無涉），依個人資料保護法第6條規定，不
    得蒐集、處理或利用。但此等文件，乃是被告經由證人周春
    雪交付而取得，經被告自承在案（見偵卷第75頁），而證人
    周春雪乃是獲得證人黃康妮授權處理相關事宜之人，方可獲
    悉、取得附表所示文件一節，業據證人周春雪證述在卷（見
    偵卷第101頁），並有授權書1紙存卷可查（見偵卷第119頁
    ），又證人黃康妮乃附件編號1所示文件中「親子關係鑑定
    相對人（即黃○○）」之法定代理人，且證人黃康妮事後尚提
    供附表編號2及上述協議書、男方不適任監護權行使訴願書
    等文件予周春雪以供報導。準此，被告取得附表所示文件時
    ，主觀上無非信任此乃基於資料當事人（即黃○○）之法定代
    理人、受託人同意或授權公開之意的認知，而為本案蒐集之
    行為；亦即，對被告而言，此等資料之取得，存有個人資料
    保護法第6條第1項但書第3款或第6款之情狀，自亦無從認定
    被告具有違法蒐集、取得該文件之主觀故意，且無從因黃康
    妮日後受告訴人要求，進而電請被告撤下報導一舉，而遽採
    為不利被告之認定，併予說明。綜上所述，本案尚難遽認被
    告有何公訴意旨所稱違反個人資料保護法第41條之犯行。上
    訴意旨所述無從推翻原審之認定，其上訴難認為有理由，應
    予駁回。 
據上論斷，應依刑事訴訟法第368條，判決如主文。
本案經檢察官曹哲寧提起公訴，檢察官吳昭瑩提起上訴，檢察官
壽勤偉到庭執行職務。
中　　華　　民　　國　　110 　年　　4 　　月　　29　　日
                  刑事第十一庭  審判長法　官  周煙平
                                      法　官  吳炳桂
                                      法　官  陳俞伶
以上正本證明與原本無異。
被告不得上訴。
檢察官如不服本判決，應於收受送達後20日內向本院提出上訴書
狀，惟須受刑事妥速審判法第9條限制。其未敘述上訴之理由者
，並得於提起上訴後20日內向本院補提理由書(均須按他造當事
人之人數附繕本)「切勿逕送上級法院」。
刑事妥速審判法第9條：
除前條情形外，第二審法院維持第一審所為無罪判決，提起上訴
之理由，以下列事項為限：
一、判決所適用之法令牴觸憲法。
二、判決違背司法院解釋。
三、判決違背判例。
刑事訴訟法第 377 條至第 379 條、第 393 條第 1 款之規定，
於前項案件之審理，不適用之。
                                      書記官  朱家麒
中　　華　　民　　國　　110 　年　　4 　　月　　30　　日
 

附表：
編號 刊登時間 報導標題 文件名稱 刊登之個人資料 1 108年3月15日上午7時28分許 【渣警狹幼童】員警未婚生子卻棄養女方家屬：根本是渣男 國防醫學院三軍總醫院附設民眾診療服務處診斷證明書 告訴人之身份證統一編號 2 108年5月6日下午4時46分許 【渣警狹幼童】被控舔女童臉頰員警又遭女友提告家暴 臺北市政府警察局康樂派出所受理各類案件紀錄表 告訴人之姓名